【裁判字號】    92,自,17
【裁判日期】    920320
【裁判案由】    詐欺等
【裁判全文】
臺灣士林地方法院刑事裁定                            九十二年度自字第一七號
    自  訴  人  乙○○
    被      告  丙○○
                甲○○
右列被告因詐欺等案件，經自訴人提起自訴，本院裁定如左：
    主  文
自訴駁回。
    理  由
一、按法院或受命法官於自訴案件第一次審判期日前訊問及調查結果，如認為案件有
    刑事訴訟法第二百五十二條至第二百五十四條之情形者，得以裁定駁回其自訴，
    同法第三百二十六條第三項定有明文。
二、本件自訴意旨詳如自訴狀所載（如附件）。
三、本院經查：
(一)自訴人乙○○自陳被告二人與伊簽定股權買賣契約，由被告二人共同以總價新台
    幣（下同）五百五十萬元購買自訴人所有之益世營造廠股份有限公司九成股權，
    被告二人並交付支票六紙用以支付分期股款，其中第一、二兩期股款各一百萬元
    均已如期兌現，第三期股款到期前，被告即主動向自訴人表示因資金不足，請求
    延期清償，並再支付自訴人面額一萬八千元之支票一紙用以支付技師費用，該紙
    支票亦有兌現，且因被告尚未給付第三期股款，自訴人尚未將股權過戶於被告等
    語屬實在卷。依自訴人上開所陳，被告既於簽約後既曾依約如期支付總股款三分
    之一以上之金額予自訴人，且在第三期股款未兌現前，尚未能向自訴人取得任何
    財物或利益，已難認被告二人有何藉股權買賣詐取自訴人財物之犯行，至自訴人
    稱因預期股權轉讓而未使公司繼續營業所生損失，縱令屬實，要非得認係被告所
    受不法利益，又被告事後採取阻止被告提示兌現其餘股款支票及試圖取回已支付
    支股款二百萬元之作為，經核均係圖解決民事糾紛所為之法律救濟手段，尚難認
    有何於法牴觸之處，縱令該等作為法律上並無理由，亦僅涉債務不履行之民事違
    約，而應負損害賠償責任，此由自訴人亦坦承被告僅係欲取回已支付之二百萬元
    ，渠等係「違約」等語觀之甚明，此外並無其他積極證據足認被告有何假借購買
    股權之手段，施用詐術取得財物或利益之行為，是自訴人所指被告涉犯詐欺罪嫌
    ，因認犯罪嫌疑不足。
(二)自訴人另訴被告另涉有刑法背信及重利罪云云，然核自訴人所指被告行為，僅係
    被告以自己之名義向自訴人訂約購買股權，事後未能依約給付股款所生之糾紛，
    與刑法所稱背信罪之成立，係以受他人之委任為他人處理事務，意圖損害本人之
    利益而為違背任務之行為，致生損害於本人，及刑法重利罪係以乘他人急迫、輕
    率或無經驗貸與金錢或其他物品，而取得與原本不相當之重利之犯罪構成要件，
    均有未合，經本院曉以自訴人上開二罪之法定構成要件後，自訴人亦陳並非自訴
    被告涉犯背信罪及重利罪等語明確，顯見係因誤解法律而為上開指訴，是因認被
    告二人此部分之犯行，犯罪嫌疑不足。
(三)綜上，本案經調查後，認純屬債務不履行之民事糾葛，要與刑責無涉，自訴人應
    循民事救濟程序主張權利為是，被告二人犯罪嫌疑不足，依照首開說明，本件自
    訴應予駁回。
據上論結，應依刑事訴訟法第三百二十六條第三項、第二百五十二條第十款，裁定如
主文。
中      華      民      國      九十二      年      三    月    二十    日
                                臺灣士林地方法院刑事第四庭
                                    審判長法  官  謝  靜  恒
                                          法  官  趙  文  卿
                                          法  官  吳  祚  丞
右正本證明與原本無異。
如不服本裁定應於送達後五日內向本院提出抗告狀。
                                          書記官  林  立  原
中      華      民      國      九十二      年      三    月    二十五  日


司法院資訊處製作；財團法人民間司法改革基金會備份。
